---
title: "Tarea 3. Regresiones Lineales"
author: "Alejandro Andrade Guerrero"
date: "28/04/2025"
output: 
  html_document:
    toc: true
    toc_depth: 1
    theme: cerulean
---


<style>
body {
text-align: justify}
</style>


```{r setup, include=FALSE}
knitr::opts_chunk$set(echo = TRUE)
library(knitr)
library(tidyverse)
library(pracma)
library(plotly)
library(MASS)
library(ISLR2)
library(car)
library(corrplot)
library(rgl)
library(scatterPlotMatrix)


library(openxlsx)
library(readxl)
library(writexl)
library(quantmod)
library(xts)
library(zoo)
library(dygraphs)

library (dplyr)

knitr::knit_hooks$set(webgl = hook_webgl)
```


```{r}
inegi_data <- read_xlsx("C:/Users/kelip/OneDrive/Documentos/Análisis Numérico/Tareas/inegi_subdata.xlsx")
```

Actividades Primarias vs Terciarias
```{r}
modelo_construccion <- lm(Actividades_Primarias ~ Actividades_Terciarias, data = inegi_data)
summary(modelo_construccion)
ggplot(inegi_data, aes(x = Actividades_Terciarias, y = Actividades_Primarias)) +
  geom_point(color = "darkblue") +
  geom_smooth(method = "lm", color = "red") +
  labs(title = "Actividad_Terciaria vs. Actividad_Primaria",
       x = "Actividad_Terciaria",
       y = "Actividad_Primaria") +
  theme_minimal()


Analisis
Las actividades primarias abarcan principalmente la obtención directa de recursos naturales, tales como la agricultura, la ganadería, la pesca, la minería y la silvicultura. Por su parte, las actividades terciarias se enfocan en la provisión de servicios que satisfacen diversas necesidades de la sociedad, como el comercio, el transporte, el turismo, la educación, la salud y los servicios financieros.

Desde el punto de vista económico, comparar estos dos sectores pone de manifiesto diferencias esenciales en cuanto a su grado de desarrollo, la generación de valor agregado, su vulnerabilidad a factores externos y el rol que desempeñan dentro de la estructura económica naciona



Precios Consumidor vs Actividades Terciarias 

```{r echo=FALSE, warning=FALSE, message=FALSE}
modelo <- lm(Precios_Consumidor ~ Actividades_Terciarias, data = inegi_data) 

print("Modelo de Regresión Lineal:")
summary(modelo)
```

```{r echo=FALSE, warning=FALSE, message=FALSE}
ggplot(data = inegi_data, aes(x = Actividades_Terciarias, y = Precios_Consumidor))+
  geom_point(color = "pink", size = 3)+
  geom_smooth(method = "lm", formula = y ~ x, color = "blue", se=FALSE)+
  labs(
    title= "Precios al Consumidor vs Actividades Terciarias", x = "Actividades Terciarias", y="Precios al Consumidor")+
  theme_bw()
```

Los hallazgos de este modelo muestran que existe una relación clara, positiva y significativa entre el sector de servicios y los precios que pagamos por bienes y servicios. La mayoría de las fluctuaciones en los precios al consumidor pueden atribuirse a las variaciones en las actividades terciarias. De hecho, por cada incremento de una 'unidad' en el sector de servicios, los precios en el mercado tienden a aumentar casi el doble.

Actividades Terciarias vs Indicador Global de Actividad Economica

```{r echo=FALSE, warning=FALSE, message=FALSE}
modelo <- lm(Indicador_Global_Actividad_Economica ~ Actividades_Terciarias, data = inegi_data) 

print("Modelo de Regresión Lineal:")
summary(modelo)
```

```{r echo=FALSE, warning=FALSE, message=FALSE}
ggplot(data = inegi_data, aes(x = Actividades_Terciarias, y = Indicador_Global_Actividad_Economica))+
  geom_point(color = "purple", size = 3)+
  geom_smooth(method = "lm", formula = y ~ x, color = "red", se=FALSE)+
  labs(
    title= "Actividades Terciarias vs Indicador Global de Actividad Económica", x = "Actividades Terciarias", y="Indicador Global de Actividad Económica")+
  theme_bw()
```

Al analizar los datos, encontramos una conexión clara entre qué tanto se mueven las actividades de servicios (como el comercio, el turismo, etc.) y cómo le va a la economía en general, medida por el IGAE. Nuestro análisis sugiere que cuando las actividades de servicios crecen, la economía también tiende a hacerlo. De hecho, casi todos los cambios que vemos en la economía parecen estar muy relacionados con lo que sucede en este sector de servicios. 



Exportaciones Totales vs Importaciones Totales

```{r echo=FALSE, warning=FALSE, message=FALSE}
modelo <- lm(Exportaciones_Totales ~ Importaciones_totales, data = inegi_data) 

print("Modelo de Regresión Lineal:")
summary(modelo)
```

```{r echo=FALSE, warning=FALSE, message=FALSE}
ggplot(data = inegi_data, aes(x = Importaciones_totales, y = Exportaciones_Totales))+
  geom_point(color = "blue", size = 3)+
  geom_smooth(method = "lm", formula = y ~ x, color = "green", se=FALSE)+
  labs(
    title= "Exportaciones Totales vs Importaciones Totales", x = "Importaciones Totales", y="Exportaciones Totales")+
  theme_bw()
```
El análisis de regresión lineal realizado muestra que existe una relación muy fuerte y significativa entre las exportaciones totales y las importaciones totales. Los resultados indican que estas dos variables tienden a moverse casi al unísono: cuando aumentan las importaciones, las exportaciones también crecen en una magnitud muy similar. De hecho, la mayor parte de las variaciones observadas en las exportaciones están estrechamente vinculadas a los cambios en las importaciones, lo que evidencia una sincronía notable entre ambas variables


Cetes 28 dias + IPC BMV
```{r}
library(plotly)


plot_ly(
  data = inegi_data,
  x = ~Tipo_Cambio_Nominal,
  y = ~IPC_BMV,
  z = ~Cetes_28_Dias,
  type = "scatter3d",
  mode = "markers",
  marker = list(size = 4, color = Cetes28 dias, colorscale = "Viridis"),
  text = ~paste("Cetes:", Cetes_28_Dias,
                "<br>Tipo de cambio:", Tipo_Cambio_Nominal,
                "<br>IPC:", IPC_BMV)
) %>%
  layout(
    title = "Dispersión 3D: Cetes vs Tipo de Cambio e IPC BMV,
    scene = list(
      xaxis = list(title = "Tipo de Cambio Nominal"),
      yaxis = list(title = "IPC BMV"),
      zaxis = list(title = "Cetes 28 Días")
    )
  )




Actividad Industrial vs Indicador Global de Actividad Económica

```{r echo=FALSE, warning=FALSE, message=FALSE}
modelo <- lm(Actividad_Industrial ~ Indicador_Global_Actividad_Economica, data = inegi_data) 

print("Modelo de Regresión Lineal:")
summary(modelo)
```

```{r echo=FALSE, warning=FALSE, message=FALSE}
ggplot(data = inegi_data, aes(x = Indicador_Global_Actividad_Economica, y = Actividad_Industrial))+
  geom_point(color = "purple", size = 3)+
  geom_smooth(method = "lm", formula = y ~ x, color = "red", se=FALSE)+
  labs(
    title= "Actividad Industrial vs Indicador Global de Actividad Económica", x = "Indicador Global de Actividad Economica", y="Actividad Industrial")+
  theme_bw()
```

Los resultados de nuestro modelo muestran que el Indicador Global de la Actividad Económica (IGAE) es un excelente referente para comprender y prever la evolución de la actividad industrial. La relación entre ambos es estadísticamente significativa, evidenciando que por cada unidad que crece el IGAE, la actividad industrial experimenta un aumento considerable. Incluso en escenarios donde la economía no presenta crecimiento, la industria mantiene un nivel de actividad estable. Además, el IGAE explica aproximadamente el 92% de la variabilidad en la actividad industrial, lo que subraya su capacidad predictiva y su estrecha vinculación con el desempeño del sector industrial.



Indicador Global de Actividad Económica y Actividades Primarias + Actividad Industrial

```{r echo=FALSE, warning=FALSE, message=FALSE}
modelo <- lm(Indicador_Global_Actividad_Economica ~ Actividades_Primarias + Actividad_Industrial, data = inegi_data)
print("Modelo de Regresión Lineal Múltiple")
summary(modelo)
```

```{r webgl=TRUE, echo=FALSE, warning=FALSE, message=FALSE}
scatter3d(Indicador_Global_Actividad_Economica ~ Actividades_Primarias + Actividad_Industrial, data= inegi_data, fit="linear", residuals=TRUE, bg="white", axis.scales=TRUE, 
  grid=TRUE, ellipsoid=FALSE)
```
Al examinar el impacto de distintos sectores sobre la economía general medida por el IGAE, se observa que tanto las actividades primarias (como la agricultura y la minería) como la industria contribuyen al crecimiento económico. Sin embargo, el análisis indica que la industria tiene una influencia mucho más significativa. Cada incremento en la actividad industrial impulsa el crecimiento económico en una proporción considerablemente mayor que un aumento equivalente en las actividades primarias. Esto refleja que, dentro de la estructura económica actual, el sector industrial actúa como un motor clave y más potente para el desarrollo económico



Análisis de Correlación 

```{r echo=FALSE, warning=FALSE, message=FALSE}
data_numeric <- e_cierre %>% select_if(is.numeric)

corr_matrix <- cor(data_numeric, use= "complete.obs")

print("Análisis de Correlación:")
print(corr_matrix)
```

```{r, echo=FALSE}
corrplot(corr_matrix)
```


Microsoft vs Google

 lm(MSFT.Close ~ GOOGL.Close, data = e_cierre) 

print("Modelo de Regresión Lineal:")
summary(modelo)

ggplot(data = e_cierre, aes(x = GOOGL.Close, y = MSFT.Close))+
  geom_point(color = "darkgreen", size = 2)+
  geom_smooth(method = "lm", formula = y ~ x, color = "red", se=FALSE)+
  labs(
    title= "Microsoft vs Google", x = "Google (GOOGL)", y="Microsoft (MSFT)")+
  theme_minimal()
```

El modelo de regresión lineal muestra una relación positiva y significativa entre los precios de cierre de Google y Microsoft. Esto indica que, generalmente, cuando el precio de Google sube, el de Microsoft también tiende a aumentar. El coeficiente de determinación (R²) sugiere que gran parte de la variabilidad en el precio de Microsoft se explica por los cambios en Google.

La gráfica confirma esta relación, con los puntos agrupados cerca de la línea de regresión. Aunque este modelo es útil para identificar la conexión entre ambas acciones, es importante recordar que otros factores externos también influyen en sus precios.


#Analisis multiples


modelo <- lm(META.Close ~ MSFT.Close + GOOGL.Close + AMZN.Close, data = e_cierre)

print("Modelo de Regresión Lineal Múltiple")
print(summary(modelo))


scatter3d(META.Close ~ MSFT.Close + GOOGL.Close, data = e_cierre, fit="linear", residuals=TRUE, 
          bg="white", axis.scales=TRUE, grid=TRUE, ellipsoid=FALSE)



El modelo indica que los precios de Microsoft, Google y Amazon tienen un efecto positivo y significativo sobre el precio de Facebook. Esto refleja una fuerte relación entre estas empresas tecnológicas. El alto R² sugiere que juntas explican gran parte de la variabilidad en Facebook.

La gráfica 3D visualiza cómo Microsoft y Google se relacionan simultáneamente con Facebook, mostrando la tendencia general del modelo. En conjunto, estos resultados evidencian la interconexión del sector y su impacto en los precios de las acciones.




